臺灣高雄地方法院刑事判決　　　　　　　 九十二年度簡上字第四八六號
　　上　訴　人
　　即　被　告　乙○○
右列上訴人因妨害名譽案件，不服中華民國九十二年八月十五日本院高雄簡易庭九十
二年度簡字第一五三九號第一審刑事簡易判決（聲請簡易判決處刑書案號：九十二年
度調偵字第八八號）提起上訴，本院判決如左：
    主  文
上訴駁回。
    事  實
一、緣甲○○所有位於高雄縣燕巢鄉○○村○○路一百零七之五號之倉庫，欲出租他
    人作為工廠使用，為角宿社區發展協會所反對，該協會乃於甲○○前開倉庫前樹
    立載有「社區反污染反噪音、抗議工廠進入社區、違者後果自行負責」等文字之
    告示牌，甲○○旋因心生不滿，即於民國九十一年四月十六日晚間某時許，以白
    色染料塗抹上開告示牌上之文字。乙○○為前開角宿社區發展協會理事黃主義之
    配偶，於九十一年四月十七日上午七時（聲請簡易判決處刑書誤載為十時）許，
    徒步行經該地時，見該告示牌上之文字遭甲○○塗抹，竟基於公然侮辱之犯意，
    在該告示牌前對面之滾水路旁公眾得出入之場所，公然辱罵：「塗抹牌仔的人，
    全家死光光」等語，足生損害於甲○○之名譽。
二、案經甲○○訴由高雄縣政府警察局岡山分局報告臺灣高雄地方法院檢察署檢察官
    偵查聲請以簡易判決處刑。
    理  由
一、訊據上訴人即被告（以下均稱為被告）乙○○固坦承有於右揭時、地出言咒罵：
    「塗抹牌仔的人，全家死光光」等語，惟仍矢口否認有何公然侮辱之犯行，辯稱
    ：上開言語係一時氣憤之詞，並無侮辱意思；且伊在罵時告訴人並未在場，亦非
    在公然場合罵，及伊不是針對告訴人甲○○在罵等情云云。經查：
  (一)被告右揭公然侮辱犯行，業據告訴人迭於偵查中、原審調查及本院審理時指訴：
    被告確有公然咒罵：「塗抹牌仔的人，全家死光光」等語明確，核與被告坦承確
    有出言咒罵上揭言詞等情相符，且有告訴人所提被告咒罵上開言詞時經其以Ｖ８
    攝影機攝錄之錄影帶一捲，及該錄影帶於偵查中經勘驗結果，被告確有自言語的
    說：「塗抹牌仔的人，全家死光光」等語多次之勘驗筆錄（詳九十一年度偵查卷
    內第三十六頁）一份，與現場照片二幀（詳前開偵查卷內第三十四頁）附卷可資
    佐證。
  (二)被告辯稱：「塗抹牌仔的人，全家死光光」等語，係一時氣憤之詞，並無侮辱意
    思云云；然查，刑法妨害名譽罪章所保護之法益乃是被害人之名譽，而名譽係指
    人於社會上之評價，即侮辱一詞係指足以貶損他人社會上之評價之意思。被告咒
    罵：「塗抹牌仔的人，全家死光光」等語，衡以社會上之通念，「全家死光光」
    之詞語，係指被罵人因其陰德敗壞，足致遭受天譴而受全家滅絕之報應，其暗指
    被罵人陰德敗壞，自係足以貶損他人社會上評價之言詞，即足構成刑法妨害名譽
    之侮辱罪無疑。是被告所辯伊係一時氣憤之詞，並無侮辱意思云云，自與社會通
    念不合而無可採。
  (三)按「刑法上侮辱罪之成立，以公然為要件。所謂公然者，須不特定多數人得以共
    見共聞之狀況，始能認為達於公然之程度」，此有最高法院四十八年度台上字第
    一三八二號判決意旨可資參照。次按「刑法上之公然侮辱罪，祗須侮辱行為足使
    不特定人或多數人得以共見共聞，即行成立（參照院字第二○三三號解釋），不
    以侮辱時被害人在場聞見為要件」，此亦有司法院三十年院字第二一七九號解釋
    意旨可參。本案被告雖又辯稱：伊係隔著滾水路（約五、六公尺寬）罵上開言詞
    ，平常該路沒有很多人出入，都是一些種田的人經過（詳本院卷第六十五頁），
    伊非係在公然場合罵，伊在罵時告訴人並未在場等語云云。然查，據告訴人指訴
    ：「罵我的場所是滾水路，經過的人不多，但是還是有人經過」等情（詳本院卷
    第六十二頁）明確；另被告於本院審理時亦自承：該路約五、六公尺寬，平常都
    是一些種田工作的人經過（詳本院卷第六十二頁、第六十五頁）等語；是被告既
    係在滾水路旁之場合出言咒罵：「塗抹牌仔的人，全家死光光」等足以貶損他人
    社會上評價之言詞，而該路平常出入之人雖不多，但仍有一些種田的人經過，被
    告咒罵之地點自堪認定係屬於不特定人或多數人得以共見共聞之公然場合無誤。
    又告訴人固不否認其係被告罵時始從屋內拿Ｖ８出來拍攝，惟經告訴人告諸被告
    係其塗抹告示牌後，被告仍繼續罵等情，亦據告訴人供述明確（詳本院卷第六十
    一頁），揆諸前揭最高法院判決及司法院解釋意旨，已堪認定被告前開咒罵之言
    詞確已達於公然侮辱之事實無誤，被告所辯前詞自非有據。
  (四)被告雖再辯稱：伊不是針對告訴人甲○○在罵，並舉證人丙○到庭證明其曾看過
    他人曾塗抹上開告示牌，被告確實不知上開告示牌係告訴人所塗抹等情云云。然
    此業經告訴人到庭供述稱：「因為被告豎立那些告示牌，原本就是針對我，因為
    我的土地要租給別人做工廠使用，被告他們認為工廠噪音會吵到社區住戶，就以
    社區協會理事名義豎立告示牌，所以會塗抹告示牌的人也只有我，所以被告是針
    對我而已」，「（問：為何要塗抹告示牌）答：如果有人要向我租工廠，他們（
    指被告）就阻止，在九十一年四月十六日有人要向我租工廠，被告夫妻就阻擋，
    到了晚上我就將告示牌塗抹，隔天十七日早上，被告就罵說『塗抹牌仔的人，全
    家死光光』，我就拿Ｖ８攝影機出來搜證，同時我有告訴她是我塗抹的」，「（
    問：告訴被告是你塗抹後，被告有無繼續辱罵）答：有，還是繼續罵『塗抹牌仔
    的人，全家死光光』」等語明確在卷（詳本院卷第二十六頁、第六十一頁）。參
    以告訴人所提本院八十九年度訴字第二四二八號刑事判決書（詳本院九十二年度
    簡字第一五三九號刑事卷內第二十一頁至第二十五頁）所示，告訴人確曾因連續
    損壞前開告示牌而遭判處有期徒刑二月，如易科罰金，以三百元折算一日確定之
    事實，有該判決書可參；是被告與告訴人間確曾因告訴人塗抹告示牌之事而興訟
    ；再佐以告訴人所提錄影帶內容所示被告確有多次咒罵：「塗抹牌仔的人，全家
    死光光」等語，及告訴人上開供述其有告訴被告是其塗抹告示牌後，被告還是繼
    續罵等情，足認被告應確明知塗抹上開告示牌之人即係告訴人，及被告確係針對
    告訴人咒罵上開言詞之事實為真實無疑。被告辯稱其不知上開告示牌是告訴人所
    塗抹云云，並舉證人丙○到庭結證稱其曾於九十一年二、三月間看過案外人陳中
    傑塗抹過上開告示牌等情，然據告訴人供稱陳中傑已於九十二年往生，告訴人所
    言不實在等語（詳本院卷第六十一頁），而被告亦稱案外人陳中傑確已於九十一
    年底死亡（詳本院卷第六十五頁），故案外人陳中傑是否有塗抹告示牌，被告上
    開咒罵言詞是否針對案外人陳中傑等情，已有疑義，且無從查證；是證人丙○上
    開證言，尚難採為被告有利之證據。復參以告訴人上開供述各情及所提錄影帶所
    攝錄內容等證據以觀，足認被告所辯伊不知上開告示牌係告訴人所塗抹，伊不是
    針對告訴人甲○○在罵等前詞云云，顯非事實而無可採信。
  (五)綜上所述，被告顯係明知告示牌係告訴人所塗抹，並於不特定人或多數人得以共
    見共聞之滾水路旁出言咒罵告訴人：「塗抹牌仔的人，全家死光光」等足以貶損
    告訴人社會上評價之言詞，業據本院詳為調查認定事實如前，被告即屬構成刑法
    公然侮辱罪無疑。事證明確，被告右揭公然侮辱之犯行洵堪認定，應予依法論科
    。
二、核被告乙○○所為，係犯刑法第三百零九條第一項之公然侮辱罪。原審審酌被告
    公然侮辱告訴人，且犯後否認犯行，未見悔意，並參酌本案之犯罪情節及告訴人
    所受之損害均屬輕微等一切情狀，援引刑事訴訟法第四百四十九條第一項、第三
    項，刑法第三百零九條第一項、第四十一條第一項前段，罰金罰鍰提高標準條例
    第一條前段、第二條，逕以簡易判決判處被告拘役十日，並諭知易科罰金折算之
    標準，經核認事用法均無違誤，量刑亦稱妥適。上訴意旨猶執陳詞，或否認犯罪
    ，或希予從輕處罰，請求撤銷原判決，為無理由，應予駁回。
據上論斷，應依刑事訴訟法第四百五十五條之一第一項、第三項、第三百六十八條，
判決如主文。
本案經檢察官彭斐虹到庭執行職務。
中      華      民      國     九十三       年     一    月     十四    日
                                      臺灣高雄地方法院刑事第六庭
                                        審判長法  官  陳  志  銘
                                              法  官  陳  信  旗
                                              法  官  柯  盛  益
右正本證明與原本無異。
不得上訴。
                                              書記官  陳  昱  良
中      華      民      國      九十三      年      一    月    十四    日
